最高法院刑事判決　　　　　　　一○○年度台上字第九九一號
上　訴　人　台灣高等法院高雄分院檢察署檢察官　
被　　　告　林瑞文
上列上訴人因被告違反毒品危害防制條例案件，不服台灣高等法
院高雄分院中華民國九十九年十二月三十一日第二審判決（九十
九年度上訴字第一七九七號，起訴案號：台灣高雄地方法院檢察
署九十八年度偵字第二二九二０號），提起上訴，本院判決如下
：
    主  文
原判決撤銷，發回台灣高等法院高雄分院。
    理  由
本件原判決以公訴意旨略以：被告林瑞文基於販賣第一級毒品之
犯意，以其所用0000000000門號行動電話，作為與購毒者聯絡之
用，於民國九十八年四月十二日十一時四十二分許，接獲許玉燕
0000000000號行動電話來電，雙方約定以新台幣（下同）一千元
之對價，在高雄市○○區○○街六十巷巷口，販賣第一級毒品海
洛因一小包予許玉燕等情，因認被告涉犯毒品危害防制條例第四
條第一項販賣第一級毒品罪嫌。惟經審理結果，以不能證明被告
犯罪，因而維持第一審諭知被告無罪之判決，駁回檢察官在第二
審之上訴，固非無見。
惟查：刑事訴訟法就證據之證明力，採自由心證主義，將證據之
證明力，委由法官評價，即凡經合法調查之有證據能力之證據，
由法官本於生活經驗上認為確實之經驗法則及理則上當然之論理
法則以形成確信之心證。是心證之形成，由來於經嚴格證明之證
據資料之推理作用，如何從無數之事實證據中，擇其最接近事實
之證據，此為證據之評價問題。在數個證據中，雖均不能單獨證
明全部事實，但如各證據間具有互補性或關連性，事實審法院自
應就全部之證據，經綜合歸納之觀察，依經驗法則衡情度理，本
於自由心證客觀判斷，方符真實發現主義之精神。倘將各項證據
予以割裂，單獨觀察分別評價，或針對證人之陳述，因枝節上之
差異，先後詳簡之別，即悉予摒棄，此證據之判斷自欠缺合理性
而與事理不侔，即與論理法則有所違背，所為判決當然違背法令
。稽之本件案內證據，計有(1)被告坦認有於上揭時、地交付價值
一千元之海洛因予許玉燕，(2)證人許玉燕於偵查中結證稱：「（
你有無向『海產』購買毒品？）有。」「（提示四月十二日十一
時三十五分十二秒譯文，你持0000000000行動電話撥打『海產』
0000000000行動電話，是你打的嗎？）是。」「（『大盤的一千
』是何意？）一千元的海洛因。」「（四月十二日該次交易之時
間、地點、金額為何？）應該就是警詢時說的，在高雄市○○區
○○街六十巷巷口，在四月十二日十一時四十七分二十八秒這通
電話打完後不久與『海產』買一千元海洛因。」等語，(3)被告供
承係其與許玉燕以上開兩支行動電話通話無訛之九十八年四月十
二日十一時三十五分十二秒至同日十一時三十六分三秒之通訊監
察譯文 （B為許玉燕、A為被告）：「B：海產嗎？A：嗯。B：我
要一盤大的。A：好啊。B：好的還是壞的。A：好的。B：你換老
闆了嗎？A：換了……B：不錯吧。A：不錯啦。B：要不然是一趟
而已。A：好啦。B：大盤的，一千喔。A：好啦。B：到了我再打
給你。A：好。」 等詞，(4)許玉燕之毛髮經送檢驗，距髮根一至
二公分之海洛因代謝物呈陽性反應，有法務部調查局九十八年八
月十日調科壹字第 09800418650號鑑定書為憑，足以證明許玉燕
於九十八年四、五月間確有施用毒品海洛因等情。凡此證據間具
其互補性，原判決並未綜合全部卷證資料，審酌判斷，而將具互
補性之各項不利於被告之證據，割裂審查，單憑證人許玉燕於審
判中所為迥異之供詞，徒執通訊監察譯文之片斷，任作解釋，否
決其與待證事實之關連性，未能斟酌是否無礙於真實性而全盤予
以否定，復未說明許玉燕所罹疾病如何影響其陳述之真實性，遽
為被告有利之認定，其判斷證據證明力職權之行使，即難謂於採
證法則及真實發現主義無違。上訴意旨執以指摘原判決違法，非
無理由，應認有撤銷發回更審之原因。
據上論結，應依刑事訴訟法第三百九十七條、第四百零一條，判
決如主文。
中    華    民    國  一○○  年    三    月    三    日
                      最高法院刑事第十一庭
                          審判長法官  賴  忠  星  
                                法官  呂  丹  玉  
                                法官  吳      燦  
                                法官  蔡  名  曜  
                                法官  葉  麗  霞  
本件正本證明與原本無異
                                      書  記  官  
中    華    民    國  一○○  年    三    月    七    日
                                                      Ｅ